【裁判字號】    95,上訴,3078
【裁判日期】    951107
【裁判案由】    強盜等
【裁判全文】
臺灣高等法院刑事判決                95年度上訴字第3078號
上  訴  人
即  被  告  乙○○
選任辯護人  呂福元  律師
上列上訴人因強盜等案件，不服臺灣桃園地方法院95年度訴字第
755號，中華民國95年6月30日第一審判決（起訴案號：臺灣桃園
地方法院檢察署95年度偵字第3336號），提起上訴，本院判決如
下：
    主  文
上訴駁回。
    事  實
一、乙○○意圖為自己不法之所有，基於毀損他人車輛之車門、
    電門門鎖後再加竊取之犯意，於民國95年1月20日晚間11時
    許，在桃園縣中壢市○○路與成章一街交岔口，手戴其所有
    之棉質手套1雙，並持均為其所有，客觀上足以對人之生命
    、身體、安全造成危險，可充當兇器使用之Ｔ型扳手、魚嘴
    鉗、尖嘴鉗、雙頭起子各1支，及持其所有之筆式手電筒1支
    ，先以上開Ｔ型扳手、魚嘴鉗、尖嘴鉗、雙頭起子等工具，
    破壞停放路邊屬王廖月娥所有，而由甲○○管領使用之車牌
    號碼1267－GC號自用小客車之副駕駛座車門門鎖，再入內接
    續破壞該車輛之電門門鎖，致令不堪使用，而生損害於王廖
    月娥、甲○○，乙○○要竊取上開自用小客車，惟因未能發
    現該車之暗鎖，致未能得逞。此際，恰甲○○發現上情，立
    即委請友人侯靜穎代為報警並上前處理，乙○○見狀欲行離
    去，甲○○乃將乙○○抱住，乙○○為脫免逮捕，竟當場對
    甲○○施以強暴、脅迫，先以手掐住甲○○脖子，並對甲○
    ○嚇稱：「你不要追來，不然打死你」，迨見甲○○於其掙
    脫後仍自後方將之抱住，除承前開為脫免逮捕之意接續施暴
    ，另基於傷害之犯意，與甲○○扭打，且持上開魚嘴鉗敲擊
    甲○○之右手手腕處，致甲○○受有腕挫傷、頭及頸挫傷等
    傷害，然甲○○仍以雙手緊抱住乙○○，將之壓制在地上，
    不讓其離去。嗣於同日23時40分許，在上址處，為據報趕至
    之警員當場查獲，並扣得上開Ｔ型扳手、魚嘴鉗、尖嘴鉗、
    雙頭起子、筆式手電筒各1支及棉質手套1雙。
二、案經甲○○訴由桃園縣政府警察局中壢分局報告臺灣桃園地
    方法院檢察署檢察官偵查起訴。
    理  由
一、訊據被告乙○○對於上開竊盜、毀損犯行坦承不諱，惟否認
    有前揭之準強盜之犯行，辯稱甲○○受傷是他打我而受傷，
    我沒有打他云云，然查被告對於上開竊盜、毀損犯行，及事
    後與甲○○發生肢體衝突等事實，迭於警詢、檢察官訊問及
    原審審理時坦承屬實（見偵查卷第9至11、36、37頁；原審
    卷第16、17、19、51頁），核與證人甲○○於警詢、檢察官
    訊問及原審審理時（見偵查卷第13、14、45、46頁；原審卷
    第32至35頁）及證人侯靜穎於警詢、檢察官訊問時（見偵查
    卷第15、16、46頁）所證其等目睹之情節均相合，並有前揭
    扣案之工具可證及有車籍作業系統—查詢認可資料1份、被
    告所有之行竊工具照片4張、車牌號碼1267－GC號自用小客
    車受損照片4張、贓物領據單1份在卷可稽（見偵查卷第22至
    27、30頁），足認被告上開自白與事實相符，堪以採信。又
    被告於欲逃跑之際，被甲○○上前抱住，被告先以手掐住甲
    ○○脖子，並對甲○○嚇稱：「你不要追來，不然打死你」
    ，迨見甲○○於其掙脫後仍自後方將其抱住，復與之發生扭
    打，並持上開魚嘴鉗敲擊甲○○之右手手腕處，致甲○○受
    有腕挫傷、頭及頸挫傷等傷害等事實，業經證人甲○○先後
    於檢察官訊問及原審審理時，證述甚詳（見偵查卷第45、46
    頁；原審卷第33頁），核與證人侯靜穎於檢察官訊問時，證
    述其見到被告與甲○○發生扭打，其並有大聲呼喊救命之過
    程（見偵查卷第15、16、46頁）均相合，兼衡證人葉寶成證
    稱其到達現場時，見到甲○○將被告壓制在地上之情節（見
    原審卷第47頁），亦與甲○○上開所證無違，倘被告無逃跑
    之意，且無對甲○○為任何強暴、脅迫行為，則甲○○大可
    理性應對，不需如此大費周章將被告強壓地上，足徵甲○○
    上開所證，應屬事實。再甲○○因被告所為強暴行為，受有
    腕挫傷、頭及頸挫傷等傷勢，有其受傷照片2張、天晟醫院
    診斷證明書1份附卷可參（見偵查卷第21、28頁），其上所
    示傷勢均與甲○○所證被告對其施暴之動作結果互核吻合，
    另被告係持魚嘴鉗敲打始造成甲○○腕挫傷之傷勢，業經證
    人甲○○證述如前，衡諸魚嘴鉗質地堅硬，敲打將致人於傷
    乃顯而易見，被告又係急於脫逃，下手非輕，足見其確有傷
    害甲○○之故意，被告所稱甲○○之傷勢乃係誤傷云云，自
    無足採。至證人甲○○於原審審理時，雖一度提及其所有之
    高速公路回數票6張亦為被告所竊，惟為被告堅決否認，證
    人即本案承辦警員吳佳隆、葉寶成則均證稱當時在被告身上
    雖有查到回數票7、8張，但因被告堅稱為其所有，其等無法
    肯定是誰的，所以未記載在贓物領據單上等語（見原審卷第
    47、48頁），衡諸甲○○對其被竊回數票之數量無法確定，
    各次說法有所出入（見原審卷第34、36頁），而被告於將被
    捕而急於逃跑之際，是否仍有竊取上開回數票之可能，亦值
    懷疑，兼之上開警員證稱本案查獲時，在車牌號碼1267－GC
    號自用小客車上尚有發現零錢（見原審卷第48、49頁），依
    據常情，被告應無捨零錢不取而僅竊取回數票之理，且既乏
    積極證據足以佐證被告有竊取回數票之事實，依罪疑唯有利
    被告之原則，自應為有利於被告之認定，而僅得認定被告之
    竊盜行為尚屬未遂（按起訴書亦未記載被告竊取回數票之犯
    罪事實）。被告前揭之所辯，無非卸責之詞，不足採信，本
    件事證明確，被告之犯行堪以認定。
二、按刑法第321條第1項第3款之攜帶兇器竊盜罪，係以行為人
    攜帶兇器竊盜為其加重條件，此所謂兇器，其種類並無限制
    ，凡客觀上足對人之生命、身體、安全構成威脅，具有危險
    性之兇器均屬之，且祇須行竊時攜帶此種具有危險性之兇器
    為已足，並不以攜帶之初有行兇之意圖為必要（最高法院79
    年臺上字第5253號判例要旨參照）；又刑法第329條之以強
    盜論，即以強盜罪相當條文處罰之意，並非專以第328條第1
    項之強盜論，故第330條所謂犯強盜罪，不僅指自始犯強盜
    罪者而言，即依第329條以強盜論者，亦包括之，如此項準
    強盜有第321條第1項各款情形之一，自應依第330條論處（
    最高法院25年上字第6626號判例要旨參照）。被告行竊時所
    攜帶之Ｔ型扳手、魚嘴鉗、尖嘴鉗、雙頭起子各1支，均足
    以對人之生命、身體等造成傷害，確屬兇器無誤。是核被告
    破壞上開車輛車門、電門門鎖之行為，係犯刑法第354條毀
    損罪；其持上開工具行竊未得手之際，為脫免逮捕而對甲○
    ○施強暴、脅迫之行為，係屬刑法第329條之準強盜罪，而
    具有同法第321條第1項第3款之情形，所為係犯刑法第330條
    第2項、第1項加重強盜未遂罪；另被告對甲○○施強暴行為
    致其受傷，則犯有刑法第277條第1項之普通傷害罪。被告先
    後破壞上開車輛車門、電門之行為，及為脫免逮捕，對甲○
    ○先後施以強暴、脅迫之行為，均係基於同一毀損、加重強
    盜犯意下之接續行為，均僅侵害一個法益，應各論以一罪。
    公訴意旨雖認被告行竊時所攜帶之Ｔ型扳手、魚嘴鉗、尖嘴
    鉗、雙頭起子均屬兇器，惟認被告僅犯刑法第329條之準強
    盜罪，尚有未合，惟起訴事實相同，爰依法變更起訴法條；
    另刑法準強盜罪，係以竊盜或搶奪為前提，在脫免逮捕之情
    形，其竊盜或搶奪既遂者，即以強盜既遂論，如竊盜或搶奪
    為未遂，即以強盜未遂論（最高法院68年臺上字第2772號判
    例要旨參照），公訴意旨漏未斟酌被告行竊未遂，其加重準
    強盜之犯行亦應屬未遂，尚有未合，然因2者原係適用同一
    法條，此部分尚不生變更起訴法條之問題（最高法院72年度
    臺上字第4800號判決要旨參照）。被告所犯毀損罪、加重強
    盜罪間，有方法結果之牽連關係，依刑法第55條之規定，應
    從較重之加重強盜罪處斷，又被告以傷害甲○○之強暴方式
    欲脫免逮捕，因僅有1行為，同時觸犯加重強盜罪及普通傷
    害罪之2罪名，為想像競合犯，應依法從1重論以加重強盜罪
    （最高法院27年上字第346號判例要旨參照）。被告已著手
    於攜帶兇器竊盜行為，尚未得手，即為脫免逮捕，對甲○○
    施以強暴、脅迫，為未遂犯，應依刑法第26條前段規定減輕
    其刑。被告行為後，94年1月7日修正公布之刑法，自95年7
    月1日施行，修正後之刑法刪除第55條關於牽連犯之規定。
    本件被告所犯上開毀損、加重強盜等罪具有牽連犯之關係，
    依修正前即行為時之規定，應從一重之加重強盜罪處斷；依
    修正後之刑法既已刪除牽連犯之規定，則所犯上述各罪應依
    數罪併罰之規定分論併罰。修正後之規定並非較有利於被告
    ，依刑法第2條第1項之規定，應適用行為時之法律，即適用
    修正前刑法第55條牽連犯之規定，從一重之加重強盜罪處斷
    。再被告前揭之未遂犯，不論依修正前之刑法第26條，或修
    正後之刑法第25條第2項之規定，均係得減輕其刑，對被告
    而言並無有利或不利之情形，依刑法第2條第1項規定，應逕
    依修正前之刑法第26條，減輕其刑。又修正後之規定係以適
    用行為時法為原則，因此原判決雖未及適用，被告上訴本院
    後，依新法第2條第1項規定，仍應適用行為時法，則原判決
    適用行為時法即無不當，自不構成撤銷之事由。
三、原審以被告犯行明確，變更起訴法條，適用刑法第330條第2
    項、第1項、第277條第1項、第354條，第38條第1項第2款、
    （修正前刑法）第55條、第26條前段，罰金罰鍰提高標準條
    例第1條前段之規定，並審酌被告正值盛年，圖不勞而獲竊
    取他人財產，並為脫免逮捕而傷害他人，所為非是，惟犯後
    坦承部分犯行，態度尚非惡劣，暨其犯罪之動機、目的、手
    段、所生損害、素行等一切情狀，認被告乙○○攜帶兇器竊
    盜未遂，因脫免逮捕，而當場施以強暴、脅迫，處有期徒刑
    肆年貳月。扣案之Ｔ型扳手、魚嘴鉗、尖嘴鉗、雙頭起子、
    筆式手電筒各壹支及棉質手套壹雙，均為被告所有供犯罪所
    用等均沒收，經核尚屬妥適，被告上訴猶否認準強盜之犯行
    ，顯不足採，本件上訴為無理由，應予駁回。
據上論斷，應依刑事訴訟法第368條判決如主文。
本案經檢察官劉靜婉到庭執行職務。
中    華    民    國    95    年    11    月    7     日
                  刑事第七庭  審判長法  官  陳正雄
                                    法  官  蔡光治
                                    法  官  許宗和
以上正本證明與原本無異。
如不服本判決，應於收受送達後十日內向本院提出上訴書狀，其
未敘述上訴之理由者並得於提起上訴後十日內向本院補提理由書
（均須按他造當事人之人數附繕本）。
                                    書記官  沈秀容
中    華    民    國    95    年    11    月    15    日


司法院資訊處製作；財團法人民間司法改革基金會備份。
